【裁判字號】    92,易,1903
【裁判日期】    920808
【裁判案由】    妨害自由等
【裁判全文】
台灣板橋地方法院刑事判決                        九十二年度易字第一九０三號
    公  訴  人  台灣板橋地方法院檢察署檢察官
    被      告  甲○○
                乙○○
右列被告因妨害自由等案件，經檢察官提起公訴（九十二年度偵字第三七二０號），
本院判決如左：
    主  文
甲○○公然侮辱人，處罰金壹仟元，如易服勞役，以佰元折算壹日。
乙○○無罪。
    事  實
一、甲○○於民國（下同）九十一年八月二十一日下午六時許，因車輛違規停放遭拖
    吊，而前往位於台北縣三重市○○○路四一五號「維勝拖吊場」等候繳費領車，
    適有民眾因不滿其車輛遭拖吊而與該吊場之經理乙○○理論時，倪某見狀，乃轉
    身公然對該民眾說：歐巴桑，不要理那個死胖子等語侮辱乙○○。
二、案經被害人乙○○訴請台北縣政府警察局三重分局報請台灣板橋地方法院檢察署
    檢察官偵查起訴。
    理  由
壹、有罪部分：
一、訊據被告甲○○對於上述時、地有為上開對話之事實並不否認；惟矢口否認有何
    公然侮辱之犯行，並辯稱：伊所指稱者非指乙○○及伊所說「死胖子」係口頭禪
    而已云云。經查：右揭事實，業據告訴人乙○○於警訊及偵審中指訴歷歷；再被
    告甲○○於本院調查時亦自承因見該女士與乙○○爭執汽車拖吊之事，才會跟那
    位女士說這些話等語（見本院九十二年七月十七日訊問筆錄）。是足見被告當時
    所說：歐巴桑，不要理那個死胖子，所稱「那個死胖子」即指乙○○而言，至為
    明顯；又被告甲○○所為措詞已失理性在先，且用語含貶抑及難堪意謂甚明，足
    認其有公然侮辱之意圖彰彰明甚。是被告甲○○所辯各節，要屬飾卸之詞，不足
    採信。罪證明確，被告犯行洵堪認定。
二、核被告甲○○所為，係犯刑法第三百零九條第一項公然侮辱之罪。爰審酌被告之
    品行、智識程度及被告係因見婦人與告訴人乙○○爭執汽車拖吊，被害人乙○○
    態度不佳，乃為上開言語以及被告犯罪後之態度等一切情狀，量處如主文所示之
    刑，並諭知易服勞役之折算標準，以示懲儆。
貳、無罪部分：
一、至起訴意旨另略以：被告乙○○因聽聞同案被告甲○○對不詳姓名之婦人說：歐
    巴桑，不要理那個死胖子等語，致被告乙○○心生不滿，乃趨前近逼怒視甲○○
    ，並一再質問倪某﹔你罵誰死胖子？你剛才罵什麼？‧‧‧好膽再說一次‧‧‧
    等語，使甲○○心生畏懼，致生危害於安全。因認被告乙○○涉犯刑法第三百零
    五條恐嚇危害安全之罪嫌。
二、按犯罪事實應依證據認定之，無證據不得推定其犯罪事實。又不能證明被告犯罪
    者，應諭知無罪之判決，刑事訴訟法第一百五十四條及第三百零一條第一項分別
    定有明文。次按認定犯罪事實，須依證據，而所謂證據，係指合法之積極證據就
    犯罪事實能為具體之證明者而言；又認定不利於被告之事實，須依積極證據，苟
    積極證據不足為不利於被告事實之認定時，即應為有利於被告之認定，更不必有
    何有利之證據，最高法院三十年上字第八一六號著有判例。再所謂「積極證據足
    以為不利被告事實之認定」，係指據為訴訟上證明之全盤證據資料，在客觀上已
    達於通常一般之人均不致於有所懷疑，而得確信被告確曾犯罪之程度，若未達到
    此一程度，而有合理懷疑之存在時，即無從為有罪之確信，此觀同院七十六年度
    台上字第四八九六號判例意旨自明。
三、本件公訴人認被告乙○○涉犯刑法第三百零五條恐嚇危害安全之罪嫌，無非係以
    被告乙○○對於上開時地有為上開對話之事實並不否認，並經告訴人甲○○指訴
    在卷，且公訴人認被告乙○○轉身近逼告訴人甲○○，衡諸二人此時相視對立，
    且在伸手所及之距離內，此一近身距離之對應感覺，或屬親密，或有易受攻擊危
    險之感，且於一方受激怒之情況下，其出言連番質問告訴人甲○○罵誰死胖子等
    語，衡情已足使告訴人甲○○陷於隨時遭受攻擊之危險境地為其主要之論據。惟
    按刑法第三百零五條恐嚇危害安全罪，須以加害「生命」、「身體」、「自由」
    、「名譽」及「財產」之事，恐嚇他人致生危害於安全為其成立要件，亦即指將
    上述「生命」、「身體」、「自由」、「名譽」及「財產」法益加以不法惡害之
    意旨，通知他人，使人產生恐佈之心理狀態，倘以侵害上述五者法益以外之事相
    恐嚇，即不能成立本罪。經訊之被告乙○○固不否有對告訴人甲○○出言「你剛
    才罵什麼，好膽再說一次等語；惟堅決否認有何恐嚇之意思，並辯稱：伊目的是
    要質問甲○○為什麼要罵伊死胖子，伊要請派出所警員前來處理等語；又於本院
    調查時，經本院以當時被告乙○○有無動手打你或說出要對你生命、身體、自由
    、名譽及財產危害全之話語等情詢問告訴人甲○○，而告訴人答稱：「沒有，他
    （指被告乙○○）只有說好膽你再講一次，講了五、六次」；再被告乙○○之所
    以對告訴人甲○○出言：「好膽再說一次」等語，係因告訴人甲○○先對不詳姓
    名婦人出言「歐巴桑，不要理那個死胖子」，且如同被告乙○○所言係要質問告
    訴人甲○○何以出言「不要理那個死胖子」，才一用要告訴人甲○○「好膽再說
    一次」，之後再請派出所警員前來處理，此乃係基於合法權利之行使。縱如公訴
    人指稱被告乙○○轉身近逼告訴人甲○○，且在伸手所及之距離內；惟被告乙○
    ○對告訴人甲○○稱：「你罵誰死胖子？你剛才罵什麼？‧‧‧好膽再說一次‧
    ‧‧」，亦非對於告訴人甲○○之「生命」、「身體」、「自由」、「名譽」及
    「財產」之不法惡害通知告訴人，自與刑法第三百零五條恐嚇危害安全罪之構成
    要件不合。此外復查無其他積極事證足資證明被告乙○○有被訴恐嚇之犯行，既
    不能證明被告乙○○犯罪，自應諭知無罪之判決。
據上論斷，應依刑事訴訟法第二百九十九條第一項前段、第三百零一條第一項，刑法
第三百零九條第一項、第四十二條第二項，罰金罰鍰提高標準條例第一條前段、第二
條，判決如主文。
本案經檢察官陳孟黎到庭執行職務
中    華    民    國    九   十   二    年     八     月       八       日
                            台灣板橋地方法院刑事第二庭
                                法  官  潘  長  生
右正本證明與原本無異。
如不服本判決，應於判決送達後十日內向本院提出上訴狀 (應附繕本) ，上訴於臺灣
高等法院。
                                書記官  陳  蒼  仁
中    華    民    國    九   十   二    年     八     月       八       日
附錄本案論罪科刑法條
刑法第三百零九條：
公然侮辱人者，處拘役或三百元以下罰金。
以強暴犯前項之罪者，處一年以下有期徒刑、拘役或五百元以上罰金。


司法院資訊處製作；財團法人民間司法改革基金會備份。
